【裁判字號】    94,抗,21
【裁判日期】    950425
【裁判案由】    拍賣抵押物
【裁判全文】
臺灣嘉義地方法院民事裁定                94年度抗字第21號
抗  告  人  乙○○
            丙○○○
            丁○○
            戊○○
前列四人共同
訴訟代理人  吳啟勳律師
相  對  人  己○○
            甲○○
上列抗告人因與相對人間拍賣抵押物事件，對於中華民國94年10
月24日本院94年度拍字第314號所為裁定，提起抗告，裁定如下
：
    主  文
抗告駁回。
抗告程序費用由抗告人負擔。
    理  由
一、抗告意旨略以：
（一）抵押權為不動產物權，非經登記不生效力，抵押權人僅能
      依設定登記之內容行使權利，是抵押債務人究為何人，應
      以設定登記之內容為準，依本件相對人所提出之他項權利
      證明書及不動產登記謄本，訟爭設定登記抵押權為「本金
      最高限額之抵押權」，其登記之「債務人」除抗告人乙○○、丙○○○、丁○○、戊○○外，其餘為「曾國治、李
      文玲、黃漢川、盧宗明、高花、張瑞娟、陳水木、曾銘泉
      、王能仁、盧虹諭、鄭飛陽、林冰心、賴麗卿、羅盧蔥、
      羅嘉雄、羅錦義、李嘉、黃清輝、張麗美、蔡瓊華、王慶
      福、陳黃秀鳳、陳香、陳乾隆、黃慶源、王滿、羅銘芳、
      劉獻琛、朱明樹、林傳銘」等30人。即所載之債務人未有
      「陳徐金枝、張詒元、許怡心」等人，原裁定對陳徐金枝
      、張詒元、許怡心部分准許拍賣抵押物即有未洽。
（二）又按最高限額抵押，抵押權成立時，可不必先有債權存在
      ，縱經登記抵押權，因未登記已有被擔保之債權存在，如
      債務人或抵押人否認已有債權存在，或於抵押權成立後，
      曾有債權發生，而從抵押權人提出之其他文件為形式上之
      審查，又不能明瞭是否有債權之存在時，法院自無由准許
      拍賣抵押物。是本件訟爭設定登記抵押權為本金最高限額
      抵押權，相對人應提出債權證明，以證明抵押債權存在，
      並提出抵押債權已屆清償期之證明，然相對人僅提出王能
      仁、蔡老首、陳水木、乙○○4人之借據，對其餘抵押權
      登記債務人丙○○○、丁○○、戊○○等30人，則未提出
      任何抵押權債權證明文件資以證明有抵押債權之存在，又
      相對人並未提出借款已屆清償期之證明，原裁定准許拍賣
      抵押物，亦有未洽。
（三）復按最高限額抵押權，抵押權登記時，無須先有債權之存
      在，法院無從依登記資料判斷債權之存否，抵押權人聲請
      拍賣抵押物後，如債務人或抵押人對於被擔保債權之存否
      有爭執，應由抵押權人提起確認之訴，以保護其利益，在
      其獲得勝訴判決確定前，法院不得逕為許可拍賣之裁定。
      是相對人既未提出對抗告人等之債權證明，復對抗告人等
      提出實體訴訟（本院93年度重訴字第24號給付借款案件）
      ，則於相對人就實體訴訟未獲勝訴判決前，原審不得逕為
      許可拍賣抵押物之裁定。
二、
（一）按原審裁定准許拍賣陳徐金枝、張詒元、許怡心就系爭不
      動產所有持分部分，對抗告人乙○○、丙○○○、丁○○
      、戊○○並無不利益，抗告人抗告意旨指摘原審裁定准許
      拍賣陳徐金枝、張詒元及許怡心之持分，於法無據，況按
      不動產所有人設定抵押權後，將不動產讓與他人者，依民
      法第867條但書規定，其抵押權不因此而受影響，抵押權
      人得本於追及其物之效力實行抵押權。系爭不動產既經抵
      押人讓與他人而屬於受讓之他人所有，則因實行抵押權而
      聲請法院裁定准許拍賣該不動產時，自應列受讓之他人為
      相對人，最高法院74年臺抗字第431號著有判例可稽。
      是依據卷內所附系爭土地登記謄本上所載，陳徐金枝、張
      詒元、許怡心乃系爭抵押物持分之受讓人，此觀原審卷第
      242頁系爭土地登記簿謄本之記載甚明，故相對人列其等
      為拍賣抵押物之相對人，原審並據以准許之，並無違誤。
（二）本件相對人於原審聲請准許拍賣抵押物裁定時，業已提出
      擔保放款借據在卷，雖借款人為王能仁、乙○○、蔡老首
      、陳水木等人，然其他上開30位抵押權債務人，均於借據
      上擔任連帶保證人，且依據借據上記載之清償日期均已屆
      至，並無抗告人所指摘未提出債權證明及清償期是否屆至
      不明之情形。則抗告人指摘原審未審核債權證明文件且未
      待本院93年度重訴字第24號案件確定即為准許拍賣之裁定
      ，亦屬無的。
（三）終上所述，抗告人據前揭理由提起抗告，請求廢棄原裁定
      ，不能謂為有理由，其抗告應予駁回。
三、據上論結，抗告人之抗告為無理由，爰依民事訴訟法第78條
    、第95條之規定裁定如主文。
中    華    民    國    95    年    4     月    25    日
                民事第一庭  審判長  法  官    曾文欣
                                    法  官    陳端宜
                                    法  官    劉瓊雯
以上正本證明與原本無異
如不服本裁定，須於裁定送達後10日內，以適用法規顯有錯誤為
理由，向本院提出再抗告狀，（須附繕本一份及繳納再抗告裁判
費新台幣1,000元），經本院許可後紿可再抗告。
中    華    民    國    95    年    4     月    25    日
                                    書記官    王立梅


司法院資訊處製作；財團法人民間司法改革基金會備份。
